臺灣士林地方法院刑事判決
111年度交易字第153號
公  訴  人  臺灣士林地方檢察署檢察官
被      告  王娟娟



上列被告因過失傷害案件，經檢察官提起公訴（111年度偵字第5
301號），本院判決如下：
    主  文
王娟娟犯過失傷害罪，處拘役伍拾日，如易科罰金，以新臺幣壹
仟元折算壹日。
    事  實
一、王娟娟於民國110年6月2日上午9時25分許，駕駛車牌號碼000-
    0000號自用小客車（下稱本案小客車），沿臺北市內湖區行愛
    路78巷由西往東方向行駛，行經該路段78巷22號前，本應注意
    汽車行駛時，駕駛人應注意兩車並行之間隔，並隨時採取必
    要之安全措施，而依當時天候晴、日間自然光線、路面係乾燥
    、無缺陷之柏油路、路況無障礙物、視距良好等情形，並無任
    何不能注意之情事，竟仍疏未注意，貿然前行，適有黃明智
    騎乘車牌號碼000-0000號重型機車（下稱本案機車），沿前開
    路段由西往東方向行駛，見狀閃避不及，與王娟娟之自用小
    客車發生碰撞，黃明智因而受有右側足部壓砸傷之傷害。
二、案經黃明智告訴臺灣士林地方檢察署檢察官偵查起訴。
    理  由
壹、證據能力部分
　　本判決所引用被告以外之人於審判外之陳述，雖屬傳聞證據
    ，然被告王娟娟於本院表示同意作為證據（見本院111年度
    交易字第62號卷【下稱本院卷】第52頁），本院審酌上開證
    據資料作成時之情況，尚無違法不當及證明力明顯過低之瑕
    疵，認為以之作為證據應屬適當，揆諸刑事訴訟法第159條
    之5第1項規定，均有證據能力。
貳、實體部分
一、認定犯罪事實所憑之證據及理由
    訊據被告固坦承於上開時間、地點，與告訴人黃明智發生交
    通事故之事實，惟矢口否認有何過失傷害之犯行，辯稱略以
    ：我沒有要變換車道，是前方有一輛紅色車輛要迴轉，我先
    往右偏再駛回原來道路，我一直行駛在原本的車道，是告訴
    人超速超車才導致本案交通事故，且案發當時告訴人沒有受
    傷，告訴人所受傷勢和本案完全無關等語。經查：
（一）被告於110年6月2日上午9時25分許，駕駛本案小客車，沿臺
      北市內湖區行愛路78巷由西往東方向行駛，行經該路段78巷22
      號前，與沿前開路段由西往東方向騎乘本案機車之告訴人
      發生碰撞等情，為被告所是認（見本院卷第51-52頁），
      核與告訴人於警詢、偵查及本院審理中之證述及證人胡哲
      欽於本院審理中之證述相符（見臺灣士林地方檢察署110
      年度他字第4904號卷【下稱他卷】第55-57頁，臺灣士林
      地方檢察署110年度偵字第5301號卷【下稱偵卷】第81-83
      頁，本院卷第93-99、99-100頁），復有道路交通事故現
      場圖、道路交通事故調查報告表㈠㈡、現場及車損照片、道
      路交通事故初步分析研判表等資料在卷可稽（見他卷第9
      、11-17、19、30、31、33、37-38、43-45頁），此部分
      之事實應堪認定。 
（二）經本院於準備程序中勘驗被告之行車紀錄器影像，檔案09
      1852車頭畫面部分，內容略以：「
　　　09:19:14前方一紅色小客車迴轉，本案小客車右移。
　　　09:19:22再往左移，本案小客車車頭超越黃虛線，進入對
　　　        向車道。
　　　09:19:23告訴人騎乘本案機車出現在畫面中，本案機車右
　　　        側與本案小客車左前側碰撞，車一度車身不穩往
              右傾斜。」
　　  檔案091582車尾畫面部分，內容略以：「
　　　00:08起，本案小客車先往左偏移，本案機車慢慢接近本
　　　     案小客車。
　　　00:13紅色小客車出現在畫面右上方。
　　　00:14起，本案小客車往右偏移，本案機車同時往前移
　　　     動。
　　　00:16本案小客車停下。」有本院勘驗筆錄及截圖在卷可
　　　證（見本院卷第54-55、56-1至56-21頁），參以告訴人於
      檢察事務官詢問時證稱：110年6月2日上午9時25分許，我
      騎乘本案機車與被告發生車禍，當時被告駕駛本案小客車
      在我前方，他突然向右邊，原本我從本案小客車左邊穿越
      ，當我們剛好平行時，被告突然又往左邊靠，我閃避不及
      就發生碰撞等語（見他卷第55-57頁），及其於本院審理
      時證稱：案發當時我和被告是同方向行駛，原本被告在前
      、我在後，但被告先往右，這時被告左邊的空間變大，我
      剛好可以通過，就往左騎，當我從被告左邊的平行位置騎
      過去時，被告卻突然往左，被告本案小客車的左前輪就撞
      及到我本案機車的飛旋踏板處等語（見本院卷第93-95頁
      ），足見被告駕駛本案小客車行經臺北市○○區○○路00巷00
      號前時，確有先偏右行駛後再向左行駛，隨即與騎乘本案
      機車於左側之告訴人發生碰撞之情事。
（三）告訴人受有右側足部壓砸傷之傷害，有卷存告訴人之衛生
      福利部臺北醫院（下稱臺北醫院）診斷證明書可證（見他
      卷第21頁），告訴人於檢察事務官詢問時及本院審理時均
      明確證稱：案發當時我的右腳在本案機車右側的飛旋踏板
      上，我的右腳被本案小客車的輪胎或輪框碰撞到，不確定
      是本案小客車的哪個部位，但感覺是很硬的東西，造成右
      腳跟腳背受傷等語（見他卷第55-57頁，偵卷第81-83頁，
      本院卷第93-98頁），而案發當時到場處理之員警胡哲欽
      亦於本院審理中證稱：在案發現場時告訴人表示他的腳有
      受傷，告訴人有脫鞋給我看，右腳背上方確實有一小塊瘀
      青等語（見本院卷第99-100頁），並有告訴人之傷勢照片
      在卷可稽（見他卷第47頁），堪認上開傷勢應係本案交通
      事故所造成無訛。被告雖辯稱：現場我完全看不出告訴人
      有受任何傷害，且所謂壓砸傷是被東西壓到，但是以車禍
      而言，應該是擦挫傷云云。惟查，經本院函詢臺北醫院關
      於「右側足部壓砸傷」通常之成因，及告訴人於本案交通
      事故發生前是否有因右側足部不適之就診紀錄，該院回覆
      略以：「外力造成；未曾因右足問題於本院就診過」等語
      ，有臺北醫院111年9月30日北醫歷字第1110009472號函附
      卷為憑（見本院卷第83頁），再參以本案發生時告訴人之
      右腳與本案小客車發生碰撞，已有肉眼可見之傷勢等情，
      業據告訴人及證人證述如前，且本案交通事故係本案小客
      車撞擊告訴人之右腳，無論是輪胎、輪框或車殼均有相當
      硬度，是告訴人因與本案小客車發生碰撞而受有壓砸傷，
      亦合乎經驗及論理法則，被告空言辯稱該傷勢應與本案交
      通事故無關云云，顯無可採。　　　　　
（四）另汽車行駛時，駕駛人應注意兩車並行之間隔，並隨時採
      取必要之安全措施，道路交通安全規則第94條第3項前段
      亦有規定。被告為汽車駕駛人，於上述時、地駕駛本案小
      客車行經上開道路時自應注意上述規定，而本案事發當時
      天候晴、日間自然光線、路面係乾燥、無缺陷之柏油路、路況
      無障礙物、視距良好等情形等情，有前開道路交通事故調
      查報告表㈠㈡、現場照片存卷可查，觀諸案發前被告本案小
      客車之車頭、車尾行車紀錄器，均可見告訴人自被告後方
      行徑至本案小客車左側之過程，有上開勘驗檔案之截圖截
      圖在卷可憑（見本院卷第56-3至56-21頁），被告卻稱：
      我沒有看見告訴人等語（見本院卷第51頁），足見被告應
      無無法注意告訴人動態之情事，竟疏未注意兩車並行之間
      隔，並隨時採取必要之安全措施，驟然前行，適有告訴人
      騎乘本案機車，沿前開路段由西往東方向行駛至被告左側
      ，見狀向左閃避不及，因而發生擦撞，致告訴人右側足部
      壓砸傷之傷害，被告對於本案交通事故之發生，自有過失
      ，且被告過失駕駛肇事行為與告訴人所受前開傷害結果間
      ，顯具有相當因果關係。被告雖辯稱：本案交通事故係因
      告訴人超速云云，惟告訴人於製作道路交通事故談話紀錄
      表及檢察事務官詢問時，均稱其當時時速約30公里等語（
      見他卷第36、55-57頁），且由上開勘驗內容可知，本案
      交通事故發生時，告訴人之本案機車僅車身傾斜而無人車
      倒地、於地面滑行相當距離之狀況，可見告訴人之車速應
      非甚快，方能在受本案小客車撞擊時勉強保持平衡，且依
      現有跡證尚未顯示告訴人有超速之情事，故難認被告此部
      分主張可採。且本案刑事責任之認定，並不因告訴人有無
      過失，而免除被告之過失責任，告訴人有無過失及其輕重
      ，僅係酌定雙方民事損害賠償責任之依據，並不影響被告
      刑事責任之成立與否，附此敘明。
（五）綜上所述，被告所辯核屬事後卸責之詞，不足採信。至被
      告雖聲請將診斷證明書送請醫療鑑定委員會或臺大醫學院
      ，證明上開臺北醫院的診斷過程不符合醫療常規、是否正
      確云云，然醫師以何種方式診斷病情，乃由醫師本諸醫療
      專業判斷，而被告復未說明前開醫院之診斷有何違反醫療
      常規需送請醫療鑑定委員會或臺大醫學院始能判斷傷勢成
      因之理由，應認此證據調查之待證事實已臻明瞭，核無調
      查必要，應予以駁回。
二、論罪科刑
（一)核被告所為，係犯刑法第284條前段之過失傷害罪。
（二)爰以行為人之責任為基礎，審酌被告應注意遵守相關交通
     法規，以維護交通安全，並確保自身及其他用路人之生命
     、身體及財產法益，竟疏未注意及此，以致發生本案交通
     事故，並造成告訴人受有如起訴書犯罪事實欄所載之傷害
     ，所為應予非難；又考量其犯後矢口否認犯行，絲毫未反
     省，迄至本案辯論終結前復未能與告訴人和解或賠償分毫
     ，犯後態度不佳；另斟酌告訴人之傷勢，及被告之過失程
     度及其自承之智識程度、家庭、生活、經濟狀況（見本院
     卷第105頁）等一切情狀，量處如主文所示之刑，並諭知易
     科罰金之折算標準。
據上論斷，依刑事訴訟法第299條第1項前段，判決如主文。
本案經檢察官張志明提起公訴，檢察官郭騰月到庭執行職務。　
中　　華　　民　　國　　111 　年　　12　　月　　 8　　日
                  刑事第九庭　審判長法  官 蔡守訓
　　　　　　　　　                  法  官 李嘉慧
　　　　　　　　　                  法  官 黃依晴
以上正本證明與原本無異。
如不服本判決應於收受送達後 20 日內向本院提出上訴書狀，並
應敘述具體理由。其未敘述上訴理由者，應於上訴期間屆滿後20
 日內向本院補提理由書 (均須按他造當事人之人數附繕本 )「
切勿逕送上級法院」。因疫情而遲誤不變期間，得向法院聲請回
復原狀。
                                    書記官 楊雅媖
中　　華　　民　　國　　111 　年　　12　　月　　 8　　日
附錄本案所犯法條：
中華民國刑法第284條
因過失傷害人者，處一年以下有期徒刑、拘役或十萬元以下罰金
；致重傷者，處三年以下有期徒刑、拘役或三十萬元以下罰金。